【裁判字號】    98,交聲,3481
【裁判日期】    980930
【裁判案由】    交管條例聲異
【裁判全文】
臺灣板橋地方法院交通事件裁定        98年度交聲字第3481號
原處分機關  交通部公路總局臺北區監理所
異  議  人
即受處分人  甲○○
上列異議人因違反道路交通管理處罰條例案件，對於交通部公路
總局臺北區監理所九十八年九月七日所為北監自裁字第裁四０－
ＤＢ0000000號裁決處分（原舉發案號：桃園縣政府警察
局交通隊桃警局交字第ＤＢ0000000號）聲明異議，本院
裁定如下：
    主  文
原處分撤銷。
甲○○不罰。
    理  由
一、原處分意旨略以：異議人即受處分人甲○○於民國（下同）
    九十八年七月四日下午十五時四十七分許，將其所有之車牌
    號碼六Ｂ－六九０二號自用小客車停放於桃園縣桃園市○○
    路一九六號對面之身心障礙專用停車位，因車上擋風玻璃處
    無身心障礙者專用停車位識別證，而有「於身心障礙專用停
    車位違規停車」之違規，為桃園縣政府警察局交通隊依採證
    照片以桃警局交字第ＤＢ0000000號舉發違反道路交
    通管理事件通知單（下稱舉發通知單）對車主逕行舉發，原
    處分機關遂依道路交通管理處罰條例第五十六條第一項第十
    款及違反道路交通管理事件統一裁罰基準表之規定，裁處罰
    鍰新臺幣（下同）一千二百元。
二、異議意旨略以：異議人於九十八年七月四日中午十二時許，
    駕駛車牌號碼六Ｂ－六九０二號自用小客車，搭載異議人母
    親張曾玉昔至桃園市，並將上開車輛停放於桃園市○○路一
    九六巷對面之路邊身心障礙者專用停車位，嗣返回該停車地
    點後，發現異議人車輛已被拖吊至保管場，異議人前往取車
    時，有向保管場人員及值班警員表示異議人上開車輛確實配
    有身心障礙者專用停車識別證，是否可撤銷罰單，警員告知
    異議人可循正常管道提起申訴，然申訴結果仍維持原處分，
    惟異議人車輛確實配有臺北縣政府核發之身心障礙者專用停
    車位識別證，本件違規當日因天氣炎熱，致使貼附於車輛擋
    風玻璃處之識別證脫落，掉落至儀表板下方，以致稽查人員
    不察，對異議人開立罰單，然依據臺灣高等法院九十五年度
    交抗字第六二０號裁定及臺灣桃園地方法院九十五年度交聲
    更字第一五號裁定內容，異議人上開身心障礙者專用停車位
    識別證未放置於擋風玻璃處之行為，顯與道路交通管理處罰
    條例第五十六條第一項第十款所欲處罰之違規行為不同，且
    依道路交通管理處罰條例第二十五條第三款未隨身攜帶駕駛
    執照，及同條例第二十一條第一款所規範未領有駕駛執照駕
    駛車輛之處罰程度以觀，其行為程度不同，處罰內容亦有相
    當大之差距，據此，異議人之身障停車證未放置於擋風玻璃
    處，其處罰內容不應等同於無身障停車證而將車輛停放於身
    障停車位，異議人卻經以最高額罰鍰罰之，此顯違反比例原
    則及立法原意，爰為此聲明異議，請求撤銷原處分等語。
三、按汽車停車時，在設有殘障者專用停車標誌處所，非殘障用
    車不得停放，道路交通安全規則第一百十二條第一項第五款
    定有明文；又按汽車駕駛人停車時，於身心障礙專用停車位
    違規停車者，處六百元以上一千二百元以下罰鍰，第一項第
    十款應以最高額處罰之，道路交通管理處罰條例第五十六條
    第一項第十款、第四項亦分別定有明文；再按使用身心障礙
    者專用停車位者，除掛有專用牌照之車輛外，應將專用停車
    位識別證置於汽車擋風玻璃明顯處或黏貼於機車車首，以供
    查核檢驗，身心障礙者專用停車位設置管理辦法第九條第一
    項亦規定甚明。
四、經查：
（一）異議人於上揭時間，將其所有之車牌號碼六Ｂ－六九０二
      號自用小客車停放於桃園縣桃園市○○路一九六號對面之
      身心障礙專用停車位，車上擋風玻璃處或附近明顯處均未
      放置身心障礙者專用停車位識別證等情，固有本件採證照
      片二張在卷可稽。惟按身心障礙者本人或同一戶籍之家屬
      一人得申請身心障礙者專用停車位識別證明，前項證明包
      括身心障礙者專用停車位識別證（以下簡稱專用停車位識
      別證），及身心障礙者專用車輛牌照；專用停車位識別證
      應由身心障礙者本人親自持用或家屬乘載身心障礙者本人
      時持用，身心障礙者專用停車位設置管理辦法第六條第一
      項、第二項、第十二條第一項分別定有明文。查本件異議
      人甲○○之家屬張曾玉昔確實領有身心障礙者專用停車位
      識別證一張，有該停車位識別證正反面影本各一紙在卷可
      參，該專用停車位識別證正面記載有發證單位：臺北縣政
      府、有效期限：一百年十一月十四日止、編號：０三八八
      ０四，背面記載有1.本證應置於汽車擋風玻璃明顯處或機
      車車首，以供查核驗證，2.本證限身心障礙者本人親自持
      用或家屬乘載身心障礙者時持用。違者經查證屬實逕行註
      銷且三年內不得再申請核發等語，及障礙者姓名：張曾玉
      昔等文字，上開專用停車位識別證係於九十五年十一月十
      四日由臺北縣政府核發等情，有本院辦理刑事案件電話紀
      錄查詢表一紙在卷可佐。又查，本件異議人甲○○係持用
      上開專用停車位識別證之障礙者張曾玉昔之子，且居住於
      同一戶籍等情，亦有甲○○擔任戶長之戶口名簿影本一紙
      附卷可憑。從而，本件異議人之家屬張曾玉昔於本件異議
      人違規當時領有有效之專用停車位識別證，而異議人於駕
      駛汽車乘載張曾玉昔時係有權持用上開專用停車位識別證
      等情，堪予認定。
（二）揆諸前揭身心障礙者專用停車位設置管理辦法第九條第一
      項之規定，本件異議人於上揭時、地停車時，疏未置放專
      用停車位識別證於擋風玻璃明顯處，有違反上開規定，遭
      執勤警員舉發，固無可議。惟按道路交通管理處罰條例第
      五十六條第一項第十款之規範目的乃為落實保障身心障礙
      者之停車權益，避免未具身心障礙專用停車位識別證之駕
      駛人違規佔用專為身心障礙者設置之停車位，而侵害身心
      障礙者應有之停車權利，並非為處罰未依規定放置身心障
      礙專用停車位識別證以供查驗之身心障礙人士而設。該條
      款所謂「違規停車」，自其立法理由以觀，應以真正侵害
      身心障礙者停車權益之違規行為為限。查本件異議人之家
      屬領有身心障礙者專用停車位識別證等情，業如前述，則
      異議人於前揭時、地乘載領有上開專用停車位識別證之家
      屬張曾玉昔，而將其所有之車牌號碼六Ｂ－六九０二號自
      用小客車停放於身心障礙者專用停車位之行為，當屬身心
      障礙之人或其家屬使用專為其等設置之停車位，其客觀上
      核與道路交通管理處罰條例第五十六條第一項第十款「保
      護身心障礙者停車權益」之設立初衷無違。又異議人停車
      時，雖疏未將身心障礙者專用停車位識別證妥善黏貼於擋
      風玻璃明顯處，然身心障礙者專用停車位設置管理辦法第
      九條第一項之立法目的，應係為便利交通或停車管理機關
      查核、管理身心障礙者專用停車位而設，並非以之限制身
      心障礙駕駛人或其家屬之權利，是縱領有身心障礙者專用
      停車位識別證之身心障礙駕駛人或其家屬承載身心障礙者
      時，疏未依上開規定擺放上開專用停車位識別證以供查核
      ，亦僅須負擔事後另須經查核、銷單等行政程序稽延之不
      利益，惟此究與道路交通管理處罰條例第五十六條第一項
      第十款所規範「於身心障礙專用停車位『違規』停車」，
      係以「未領有」身心障礙者專用停車位識別證而「違規」
      佔用身心障礙專用停車位之一般駕駛人為其處罰對象之情
      形有別，自不應以該條文之罰責相繩。且異議人既已向原
      處分機關申訴，並提出相關證件證明其承載之家屬確領有
      身心障礙者專用停車位識別證，其係合法將車輛停放於身
      心障礙者停車位，此有交通部公路總局臺北區監理所交通
      違規案件陳述書及上開專用停車位識別證影本各一件附卷
      可稽，原處分機關之疑義已清，揆諸前揭說明，異議人即
      無依該法處罰之必要。
五、綜上所述，本件舉發警員舉發時，因係依據當時於異議人車
    輛擋風玻璃明顯處未見放置有身心障礙者專用停車位識別證
    ，然異議人承載之家屬確實領有上開專用停車位識別證，原
    處分機關未予詳查，遽對異議人為前開處分，於法即有未合
    。本件異議為有理由，爰裁定將原處分撤銷，並改諭知異議
    人不罰。
六、據上論斷，應依道路交通案件處理辦法第二十條前段，裁定
    如主文。
中    華    民    國    98    年    9     月    30    日
                  交通法庭    法  官  白光華
以上正本證明與原本無異。
如不服本裁定，應於送達後五日內，敘明理由向本院提出抗告狀
。
                              書記官  莊川億
中    華    民    國    98    年    9     月    30    日


司法院資訊處製作；財團法人民間司法改革基金會備份。
